【裁判字號】    98,訴,3172
【裁判日期】    981117
【裁判案由】    強盜
【裁判全文】
臺灣板橋地方法院刑事判決              98年度訴字第3172號
公  訴  人  臺灣板橋地方法院檢察署檢察官
被      告  甲○○
選任辯護人  翟世炎律師
上列被告因強盜案件，經檢察官提起公訴（98年度偵字第21614
號），本院判決如下：
    主  文
甲○○意圖為自己不法之所有，以恐嚇使人將第三人之物交付未
遂，處有期徒刑壹年。扣案之剪刀壹把沒收。
    事  實
一、甲○○意圖自己不法之所有，於民國九十八年八月六日上午
    十時十分許，前往臺北縣板橋市○○路一九二號渣打銀行板
    橋分行內，手持其所有之剪刀一把，以剪刀尖端指向銀行保
    全人員丙○○之胸、頸部（距離約二、三十公分），恫稱：
    「我要搶劫」等語，恐嚇丙○○交付銀行財物，惟旋遭丙○
    ○摔倒壓制地上而未遂。
二、案經臺北縣政府警察局板橋分局移送臺灣板橋地方法院檢察
    署檢察官偵查起訴
    理  由
一、訊據被告坦承：伊於九十八年八月六日上午十時十分許，前
    往臺北縣板橋市○○路一九二號渣打銀行板橋分行內，持剪
    刀指向丙○○胸、頸部，嗣遭丙○○摔倒制服等情不諱，惟
    矢口否認犯罪，辯稱：伊是跟丙○○說要借五十萬元，因為
    伊生活困苦，想入監吃免錢牢飯，不是真的要搶劫，主觀上
    沒有為自己不法所有之意圖云云。經查：上揭犯罪事實，業
    據證人即渣打銀行保全人員丙○○於本院審理時，到庭具結
    證稱：「（當天上午約十點十分時，你在哪裡？）我在銀行
    大廳。」、「（被告進入銀行時是否有拿著任何東西？）沒
    有。可是當我詢問他要辦什麼事情後，他就拿出一個尖尖的
    東西對著我說『抱歉我要搶劫』，我就馬上把他摔倒壓在地
    上，請小姐報警。」等語明確，核與被告先前於警詢、偵查
    及本院羈押訊問時自承：「（九十八年八月六日早上十點，
    為何前往渣打銀行？）我臨時行經，我有喝酒，我帶了剪刀
    去，剪刀是我半年多前買的，我是買來剪指甲。」、「（為
    何隨身攜帶？）我剪刀放在我隨身口袋，我去銀行是要搶錢
    。」、「（為何行搶？）我沒有工作。」、「（是否真的要
    行搶？）是有要行搶，…。」之情節大致相符（見偵查卷第
    三十五頁，本院九十八年度聲羈字第五一七號卷第三頁），
    復有被告持以作案之剪刀一把扣案可證，足認被告確實意圖
    為自己不法之所有，以剪刀尖端指向保全人員而恫嚇其交付
    銀行財物，甚為明確。被告嗣於本院準備程序及審理時改稱
    ：伊是為了要入監吃牢飯，才持剪刀進入銀行，本意不是真
    的要取財云云，洵屬卸責之虛詞，委無可採。從而本案事證
    明確，被告犯行堪予認定。
二、核被告所為，係犯刑法第三百四十六條第三項、第一項之恐
    嚇取財未遂罪。檢察官雖認被告所為係犯刑法第三百三十條
    第二項、第一項之攜帶兇器強盜未遂罪，然查證人丙○○聽
    聞被告表示搶劫後，旋將被告摔倒壓制地上，並請櫃臺小姐
    報警之事實，業如前述，其復於本院審理時具結證稱：「（
    在警方製作的筆錄中，你向警方表示被告用左手壓住你的脖
    子，用右手持剪刀抵住你的脖子，是否屬實？）他沒有用兇
    器抵住我的脖子，兇器大概靠近我的脖子約有二十公分。」
    、「（筆錄中還記載，被告有挾持你往銀行內推擠，是否屬
    實？）當被告拿出兇器說要搶劫，我就下意識把他摔倒在地
    。」、「（在同一警詢筆錄中你向警方表示，脖子右邊有遭
    歹徒用剪刀割傷，這段陳述是否屬實？）因被告拿兇器朝著
    我距離約二十到三十公分，我才有時間摔他，傷痕有可能是
    在摔倒壓制被告時所造成的。」及「（當時被告拿剪刀對著
    你時，你是否有反抗的能力？）是的，因為他沒有抱住我，
    我們還有點距離，當然我還能反抗。」等語綦詳，證人即渣
    打銀行經理乙○○亦於同日具結證稱：「（丙○○在壓制住
    被告時，被告是否有反抗的動作？）沒有，被告當時被壓制
    住，已經沒有能力再攻擊丙○○。」等語在卷，足認被告雖
    以剪刀尖端指向丙○○之胸、頸部，惟刀尖距離丙○○身體
    尚有二、三十公分之遙，未達至使丙○○不能抗拒之程度，
    即與強盜罪之構成要件有間，是以檢察官認被告觸犯刑法第
    三百三十條第二項、第一項之攜帶兇器強盜未遂罪嫌云云，
    容有未恰，惟二者基本社會事實相同，起訴法條應予變更。
    被告雖已著手恐嚇取財，惟未及取得款項即遭制伏，為未遂
    犯，爰依刑法第二十五條第二項之規定減輕其刑。爰審酌被
    告於白日持剪刀向銀行人員恐嚇取財，對社會治安所生危害
    非輕，惟其素行尚可，未取得任何財物即遭保全人員壓制逮
    捕，檢察官求處有期徒刑三年六月，實嫌過重，暨其犯罪之
    動機、目的、初時坦承嗣後翻供之態度等一切情狀，量處如
    主文所示之刑。扣案之剪刀一把，係被告所有、持以供犯罪
    所用之物，業據被告於警詢、偵查中供述明確，爰依刑法第
    三十八條第一項第二款之規定，併予宣告沒收。
據上論斷，應依刑事訴訟法第二百九十九條第一項前段、第三百
條，刑法第三百四十六條第三項、第一項、第二十五條第二項、
第三十八條第一項第二款，判決如主文。
本案由檢察官賴建如到庭執行職務。
中    華    民    國    98    年    11    月    17    日
                  刑事第四庭  審判長法  官  樊季康
                                    法  官  傅明華
                                    法  官  劉元斐
上列正本證明與原本無異。
如不服本判決，應於判決送達後10日內敘明上訴理由，向本院提
出上訴狀 (應附繕本) ，上訴於臺灣高等法院。其未敘述上訴理
由者，應於上訴期間屆滿後20日內向本院補提理由書「切勿逕送
上級法院」。
                                    書記官  張懿端
中    華    民    國    98    年    11    月    24    日
附錄本案論罪科刑所引法條
刑法第三百四十六條
意圖為自己或第三人不法之所有，以恐嚇使人將本人或第三人之
物交付者，處六月以上五年以下有期徒刑，得併科一千元以下罰
金。
以前項方法得財產上不法之利益，或使第三人得之者，亦同。
前二項之未遂犯罰之。


司法院資訊處製作；財團法人民間司法改革基金會備份。
